【裁判字號】    99,訴,289
【裁判日期】    990423
【裁判案由】    違反毒品危害防制條例
【裁判全文】
臺灣彰化地方法院刑事判決               99年度訴字第289號
公  訴  人  臺灣彰化地方法院檢察署檢察官
被      告  甲○○
上列被告因違反毒品危害防制條例案件，經檢察官提起公訴（99
年度毒偵字第285 號），本院依簡式審判程序判決如下：
    主    文
甲○○施用第一級毒品，累犯，處有期徒刑壹年。
    犯罪事實
一、甲○○前有違反肅清煙毒條例及麻醉藥品管理條例之前科，
    於民國87年間因施用毒品案件，經裁定送觀察、勒戒後，認
    有繼續施用毒品之傾向，再經裁定令入戒治處所施以強制戒
    治，已於89年8 月3 日執行完畢釋放，由臺灣彰化地方法院
    檢察署檢察官以89年度戒毒偵字第1012、1013號為不起訴處
    分確定。於上開強制戒治執行完畢釋放後5 年內，又因施用
    毒品案件，由臺灣彰化地方法院檢察署檢察官提起公訴並聲
    請強制戒治，經本院裁定令入戒治處所施以強制戒治後，因
    法律修正，未執行完畢即於93年1 月9 日釋放；而起訴部分
    則經本院以92年度訴字第250 號判決判處有期徒刑1 年確定
    ；另因竊盜案件，經本院以92年度易字第665 號判決判處有
    期徒刑6 月（起訴書誤載為3 月）確定，上開二罪嗣經定應
    執行有期徒刑1 年5 月確定，已於94年4 月11日縮刑期滿執
    行完畢。詎仍不知悔改，復基於施用第一級毒品海洛因之犯
    意，於98年12月7 日中午12時許，在其位於彰化縣埔心鄉○
    ○村○○路○ 段93巷18號之住處，以將海洛因加水混合置入
    注射針筒中注射之方式，施用第一級毒品海洛因1 次。嗣於
    98年12月8 日下午3 時20分許，其因竊盜、毒品案件遭通緝
    ，為警在彰化線埔心鄉○○路207 巷5 弄2 號前查獲，而於
    未被有偵查犯罪職權之機關或公務員發覺上揭施用第一級毒
    品之犯行前，即向員警自首施用第一級毒品海洛因之犯行而
    接受裁判，並同意員警採集其尿液送驗，結果確呈嗎啡陽性
    反應。
二、案經彰化縣警察局溪湖分局報告臺灣彰化地方法院檢察署檢
    察官偵查起訴。
    理    由
一、本案被告甲○○所犯係死刑、無期徒刑、最輕本刑為3 年以
    上有期徒刑以外之罪，其於準備程序就前揭被訴事實為有罪
    之陳述，經受命法官告知簡式審判程序之旨，並聽取其與公
    訴人之意見後，本院認無不得或不宜改依簡式審判程序進行
    之處，爰依刑事訴訟法第273 條之1 第1 項、第284 條之1
    ，裁定由受命法官獨任進行簡式審判程序，合先敘明。
二、上揭事實，業據被告迭於警詢、偵查及本院審理時坦承不諱
    ，且其於98年12月8 日為警查獲時所採取之尿液，經送鑑驗
    結果，確呈嗎啡（按一般施用海洛因者會在其體內代謝為嗎
    啡成分殘留，並經由尿液排出）陽性反應，有彰化縣警察局
    溪湖分局委託檢驗尿液代號與真實姓名對照認證表及詮昕科
    技股份有限公司8C110024號濫用藥物尿液檢驗報告各1 紙附
    卷可稽，足徵被告自白與事實相符，堪予採信。
三、按依毒品危害防制條例第20條第2 項規定觀察、勒戒或強制
    戒治執行完畢釋放後，5 年後再犯第10條之罪者，適用本條
    前二項之規定；又經觀察、勒戒或強制戒治執行完畢釋放後
    ，5 年內再犯第10條之罪者，應由檢察官偵查起訴，毒品危
    害防制條例第20條第3 項、第23條第2 項分別定有明文。而
    參酌該條例第20條第3 項立法理由：「觀察、勒戒或強制戒
    治後5 年後再犯者，顯見前所實施之觀察、勒戒或強制戒治
    已足以遮斷其施用毒品之癮，為期自新及協助其斷除毒癮，
    對此5 年後再犯者爰明定仍適用初犯之規定，先經觀察勒戒
    、強制戒治之程序」及第23條第2 項之立法理由：「經觀察
    、勒戒或強制戒治後5 年內再犯者，其再犯率甚高，原據以
    實施之觀察勒戒及強制戒治既已無法收其實效，爰施以刑事
    處遇」，足見5 年後再犯者，應再適用觀察、勒戒程序，係
    因前所實施之觀察、勒戒或強制戒治已足以遮斷其施用毒品
    之癮，致5 年內未再犯，故再予其自新機會，重啟觀察、勒
    戒程序；如觀察、勒戒或強制戒治執行完畢釋放後5 年內曾
    再犯施用毒品案件，且於再犯後5 年內復有施用毒品犯行，
    則之前戒毒程序顯未能有效遮斷其施用毒品之癮，依前開立
    法意旨，自無再施以觀察、勒戒之必要，應由檢察官偵查起
    訴（最高法院95年度第7 次、97年度第5 次刑事庭會議決議
    參照）。查被告初犯施用毒品案件，經強制戒治執行完畢釋
    放日係89年8 月3 日，而本次公訴人起訴被告施用第一級毒
    品之犯罪時間為98年12月7 日所犯，雖距離前述強制戒治執
    行完畢釋放日已逾5 年，然被告於前述強制戒治執行完畢釋
    放日後5 年內，即曾因再犯施用毒品案件，經本院以92年度
    訴字第250 號判決判處有期徒刑1 年確定，有臺灣高等法院
    被告前案紀錄表在卷可按，則揆諸前開說明，公訴人就被告
    本案施用毒品之犯行提起公訴，核無違誤，自應由本院依法
    判決。
四、綜上所述，本案事證已臻明確，被告施用第一級毒品海洛因
    犯行堪予認定，應依法論科。
五、核被告所為，係犯毒品危害防制條例第10條第1 項之施用第
    一級毒品罪。被告為施用毒品而於施用前持有第一級毒品海
    洛因之低度行為，為施用之高度行為所吸收，不另論罪。又
    查被告因施用毒品案件，經本院以92年度訴字第250 號判決
    判處有期徒刑1 年確定；另因竊盜案件，經本院以92年度易
    字第665 號判決判處有期徒刑6 月確定，上開二罪嗣經定應
    執行有期徒刑1 年5 月確定，已於94年4 月11日縮刑期滿執
    行完畢，有臺灣高等法院被告前案紀錄表1 份附卷可稽，被
    告於受有期徒刑之執行完畢後，5 年內故意再犯有期徒刑以
    上之罪，為累犯，應依刑法第47條第1 項之規定，加重其刑
    。按刑法第62條所謂「發覺」，固非以有偵查犯罪職權之機
    關或人員確知其人犯罪無誤為必要，而於對其發生嫌疑時，
    即得謂為已發覺；但此項對犯人之嫌疑，仍須有確切之根據
    得為合理之可疑者，始足當之，若單純主觀上之懷疑，要不
    得謂已發生嫌疑（最高法院72年度臺上字第641 號判例意旨
    參照）。查本件被告涉犯施用第一級毒品之犯行，係其因另
    案通緝到案後，於訊問員警未發覺其該次犯罪之任何跡證前
    （本案並未查扣得任何毒品或供施用毒品之工具，訊問時警
    員亦未發現發現被告有何施用毒品之跡證），即自動向承辦
    員警自首其施用第一級毒品之犯行，此有被告98年12月8 日
    之警詢筆錄1 份附卷可憑，足認被告確係於有偵查犯罪職權
    之機關或公務員發覺上揭施用第一級毒品犯行之確切根據而
    得為合理之懷疑前，即主動供述其施用第一級毒品，核屬自
    首無誤，爰依刑法第62條前段規定減輕其刑，並先加後減之
    。爰審酌被告前有違反肅清煙毒條例、麻醉藥品管理條例、
    竊盜、毒品之前科，竟仍不思悔改，復犯本案犯行，足見其
    自制能力尚有未足，有接受相當期間監禁教化之必要，以促
    其及早矯正吸毒惡習；惟念及被告犯罪之動機、目的係因施
    用毒品之習性難以戒除，其犯罪手段主要係戕害自己之身心
    ，對他人權益之侵害仍屬有限及犯罪後坦承犯行之態度等一
    切情狀，量處如主文所示之刑，以示懲儆。
據上論斷，應依刑事訴訟法第273 條之1 第1 項、第299 條第1
項前段，毒品危害防制條例第10條第1 項，刑法第11條前段、第
47條第1 項、第62條前段，判決如主文。
本案經檢察官王元郁到庭執行職務。
中    華    民    國    99    年    4     月    23    日
                  刑事第四庭    法  官  吳永梁
以上正本證明與原本無異。
如不服本判決應於收受判決後10日內向本院提出上訴書狀，並應
敘述具體理由；其未敘述上訴理由者，應於上訴期間屆滿後20日
內向本院補提理由書(均須按他造當事人之人數附繕本)「切勿逕
送上級法院」。
中    華    民    國    99    年    4     月    23    日
                                書記官  許原嘉
附錄本案論罪科刑法條全文：
毒品危害防制條例第10條
施用第一級毒品者，處6 月以上5 年以下有期徒刑。
施用第二級毒品者，處3 年以下有期徒

司法院資訊處製作；財團法人民間司法改革基金會備份。
